【裁判字號】    90,上易,113
【裁判日期】    900221
【裁判案由】    背信
【裁判全文】
臺灣高等法院臺南分院刑事判決                  九十年度上易字第一一三號  Ｃ
      上  訴  人  臺灣臺南地方法院檢察署檢察官
      上  訴  人
      即  被  告  丙  ○  ○
右上訴人因被告背信案件，不服臺灣臺南地方法院八十九年度易字第二三○○號中華
民國八十九年十二月十一日第一審判決（起訴案號：臺灣臺南地方法院檢察署八十九
年度偵字第七三九六號），提起上訴，本院判決如左：
      主      文
原判決撤銷。
丙○○為他人處理事務，連續意圖為自己不法之利益，而為違背其任務之行為，致生
損害於他人之財產，處有期徒刑捌月。
      事      實
一、丙○○明知坐落於臺南市○○區○○段一○七號土地係其與丁○○、戊○○及案
    外人黃勝雄、張仙吉等五人所共有，而以信託登記之方式登記於其名下，並由各
    共有人在該土地上各自經營炮竹工廠，竟意圖為自已不法之利益，違反其受其他
    共有人委託之任務，於民國八十八年五月及七月間，將上開土地分別設定最高限
    額新臺幣（下同）三百萬元之抵押權予案外人乙○○及二百萬元抵押權予甲○○
    ，並因丙○○未清償債務致遭查封執行。足生損害於丁○○、戊○○等共有人之
    利益。嗣於同年十二月間為丁○○等共有人發現而查悉上情。
二、案經戊○○、丁○○訴請臺灣臺南地方法院檢察署檢察官偵查起訴。
      理      由
一、訊據上訴人即被告丙○○固坦承將上開土地設定抵押權予乙○○及甲○○，現遭
    查封執行，惟否認有右揭背信之犯行，辯稱：該筆土地係其父留下來由伊繼承的
    ，不知道該土地係與告訴人等共有，況且，另三筆土地均有告訴人之持分，只有
    這筆沒有云云。經查，右揭事實業據告訴人丁○○、戊○○於偵、審中指訴綦詳
    ，復有土地登記謄本二份、相片十八張在卷足憑，被告亦自承其與丁○○等共有
    人在上開土地上經營炮竹工廠多年，並於同年十二月間將共有人所應得之應有部
    分移轉登記予各共有人，足認被告對該筆土地實際上係其父與告訴人或告訴人之
    前手所共有一事，早已知悉，且以被告之年紀，其於七十八年辦理繼承登記時應
    知該土地是與告訴人等人共有，況查，被告坦承自繼承後從未向告訴人詢問有否
    共有及繳納租金相關問題，足見被告深知共有情節，否則何以告訴人在該土地經
    營炮竹工廠，其未向告訴人收取租金？何以於同年十二月間告訴人發現時，其願
    意將告訴人之應有部份移轉予告訴人？依經驗定則可認被告確係知悉土地與告訴
    人等共有之事實。綜上，足認本件被告早知該土地係與告訴人等人共有而信託登
    記於其名下，所辯不知情云云，應係卸責之詞，不足採信，此外，復有臺南市政
    府營利事業登記證、經濟部工廠登記證各一紙附卷足憑，則事證明確，被告犯行
    應可認定。
二、核被告丙○○繼承其父而為本件系爭土地共有人，但與各共有人之間之信託關係
    仍係存在且為被告所知，乃被告丙○○為他人處理事務之人，竟擅自持供擔保而
    借款，其意圖為自己不法之利益，而為違背其任務之行為，致生損害於本人之財
    產，所為係犯刑法第三百四十二條第一項之背信罪。其為違背其任務之行為同時
    其他四位共有人，係一行為觸犯數罪名，應從一重罪處斷。又被告先後於八十八
    年五月及七月兩次違背其任務之行為，時間密接，所犯之罪名相同，顯係基於同
    一之概括犯意為之，依法為連續犯應論以一罪，並依法加重其刑。
三、原審予以論罪科刑固非無見，惟查：（一）被告之所為係侵害其他共有人之權益
    ，為想像競合犯，原判決未予論述，已有未洽；（二）被告擅持共有物供擔保借
    款，迄未清償，仍為法院查封拍賣中，則被告縱已將共有人之持份移轉共有人，
    於他人仍無實益，損害不因減免，檢察官依告訴人之聲請上訴，指摘原判決諭知
    緩刑，顯有過輕為不當，則非全無理由。被告上訴仍執陳詞否認犯罪，雖無可取
    ，然原判決既有可議，則屬無可維持，應由本院予以撤銷，爰審酌被告之犯罪動
    機、目的、手段，所生損害及犯後態度等一切情狀，科處如主文之刑，用資懲儆
    。
據上論斷，應依刑事訴訟法第三百六十九條第一項前段、第三百六十四條、第二百九
十九條第一項前段，刑法第五十六條、第五十五條、三百四十二條第一項、罰金罰鍰
提高標準條例第一條前段，判決如主文。
本案經檢察官邱克斌到庭執行職務。
中    華    民    國      九十      年      二      月      二十一      日
                                  臺灣高等法院臺南分院刑事第一庭
                                      審判長法官  鄭    文    肅
                                            法官  黃    三    哲
                                            法官  黃    聰    明
右正本證明與原本無異。
不得上訴。
                                      法院書記官  周    美    莉
中    華    民    國      九十      年      二      月     二十二       日
附錄法條：
刑法第三百四十二條第一項：為他人處理事務，意圖為自己或第三人不法之利益或損
                          害本人之利益，而為違背其任務之行為，致生損害於本
                          人之財產或其他利益者，處五年以下有期徒刑、拘役或
                          科或併科一千元以下罰金。


司法院資訊處製作；財團法人民間司法改革基金會備份。
